臺灣士林地方法院民事判決　　　　　　　100年度訴字第397號
原　　　告　鍾享恆
　　　　　　鍾享媛
共　　　同
訴訟代理人　吳絮琳律師
　　　　　　黃昱璁律師
　　　　　　林政憲律師
複　代理人　張素芳律師
被　　　告　劉啟志
訴訟代理人　郝燮戈律師
複　代理人　陳克易
上列當事人間請求拆屋還地等事件，本院於民國100年10月18日
言詞辯論終結，判決如下：
    主  文
被告應將坐落台北市○○區○○段三小段309地號及同小段314地
號土地如附圖所示A、B部分之地上物及圍牆拆除，並將前開土地
返還原告。
訴訟費用由被告負擔。
本判決於原告以新台幣貳拾肆萬元供擔保後，得假執行；但被告
如於假執行程序實施前，以新台幣柒拾壹萬元為原告預供擔保，
得免為假執行。
    事實及理由
一、原告起訴主張：坐落台北市○○區○○段三小段309 地號及
    同小段314 地號土地（下稱系爭土地）係原告所有，詎相鄰
    同小段313 地號土地所有人即被告，於民國99年間擅自占用
    系爭土地搭設如附圖所示A 、B 部分之地上物及圍牆，經原
    告函請被告拆除地上物返還土地，被告均置之不理，為此爰
    依民法第767 條所有物返還請求權，求為判決如下聲明所示
    。並聲明：(一)被告應將坐落台北市○○區○○段三小段309
    地號及同小段314 地號土地上如附圖所示A 、B 部分之地上
    物及圍牆拆除，並將上開土地返還原告；(二)願供擔保，請准
    宣告假執行。
二、被告則抗辯：被告係經原告同意，始於系爭土地上搭建如附
    圖B部分所示之圍牆；另如附圖A部分地上物，被告係參考舊
    的基樁所搭建；又本件原告請求者為拆除相關地上物並返還
    土地，其請求內容屬無從回復者，自不適於為假執行之宣告
    ，是原告請求假執行，顯然於法未合等語。並答辯聲明：(一)
    原告之訴駁回；(二)如受不利之判決，願供擔保，請准宣告免
    為假執行。
三、本院之判斷：
  (一)原告主張系爭土地為其所有，及被告所有地上物及圍牆占用
    系爭土地如附圖所示A 、B 部分之事實，業據原告提出系爭
    土地登記謄本（詳本院卷第10、11頁）為證，復有台北市士
    林地政事務所100 年8 月22日北市士地二字第10031725400
    號函及所附土地複丈成果圖在卷可稽（詳本院卷第57、58頁
    ），堪信屬實。被告空言抗辯如附圖A 部分地上物係參考舊
    的基樁所搭建，並未占用系爭土地等語，洵難憑採。
  (二)被告雖抗辯其僱用之混凝土車及工人均有進入原告所有系爭
    土地內搭建如附圖B 部分所示之圍牆，故原告曾同意被告於
    系爭土地上如附圖所示B 部分搭建圍牆等語，惟查，如附圖
    所示B 部分係位於系爭土地與相鄰被告所有313 地號土地交
    界處，此有前開土地複丈成果圖可稽，是本件縱認被告僱用
    之混凝土車及工人確曾在系爭土地上如附圖所示B 部分施作
    系爭圍牆，亦難憑此遽認原告有同意被告在系爭土地上如附
    圖所示B 部分興建圍牆之事實，是被告前開所辯，自難憑採
    ，本院亦認無傳訊證人即工人吳俊諺之必要。此外，被告復
    未能舉證證明其占有系爭土地有合法權源，自屬無權占用系
    爭土地如附圖所示A 、B 部分，堪以認定。
  (三)按所有人對於無權占有或侵奪其所有物者，得請求返還之。
    對於妨害其所有權者，得請求除去之，民法第767 條定有明
    文。本件被告於系爭土地上興建如附圖所示A 、B 部分之地
    上物及圍牆，無合法權源，既如前述，從而，原告依據民法
    第767 條之物上請求權，請求被告拆除上開圍牆及地上物，
    並將系爭土地返還予原告，為有理由，應予准許。
四、兩造均陳明願供擔保，聲請宣告假執行及免為假執行，經核
    均無不合，爰各酌定相當擔保金額准許之。被告雖抗辯原告
    請求拆除相關地上物並返還土地，其請求內容屬無從回復，
    自不適於為假執行之宣告等語，然查，原告請求拆除者為被
    告搭建之圍牆及地上物，客觀上並無不能回復之情事，是被
    告此部分所辯，亦非可採。
五、本件事證已臻明確，兩造其餘攻擊防禦方法及證據調查，核
    與本件判決結果，不生影響，無庸一一論述，併此敘明
六、訴訟費用負擔之依據：依民事訴訟法第78條。
中    華    民    國   100    年    11    月    18    日
                  民事第一庭  法  官  陳燁真
以上正本證明與原本無異。
如對本判決上訴，應於判決送達後20日內向本院提出上訴狀，若
委任律師提起上訴者，應一併繳納上訴審裁判費，否則本院得不
命補正逕行駁回上訴。
中    華    民    國   100    年    11    月    18    日
                              書記官  謝達人